臺灣桃園地方法院刑事裁定
111年度聲字第571號
被      告  劉仲軒


選任辯護人  李菁琪律師
            王聖傑律師
            藍健軒律師
上列聲請人即被告因違反毒品危害防制條例案件（110年度訴字
第765號），聲請停止訴訟，本院裁定如下：
    主  文
聲請駁回。
    理  由
一、聲請意旨略以：被告劉仲軒坦承其犯製造第二級毒品大麻之
    罪嫌，然毒品危害防制條例第17條第3項僅規定「被告因供
    自己施用而犯運輸毒品罪，且情節輕微者，得減輕其刑」，
    未將「製造毒品」之行為列入，致供自己施用而犯製造毒品
    罪且情節輕微者，無法依該條項規定減輕其刑，而參酌111
    年5月4日修正後毒品危害防制條例增訂第12條第3項就因供
    自己施用而犯栽種大麻罪，且情節輕微者，處1年以上7年以
    下有期徒刑，得併科新臺幣（下同）100萬元以下罰金之規
    定，基於體系正義，就供自己施用而犯製造大麻罪者，亦應
    有定有相對之減刑規定，以符平等原則，是毒品危害防制條
    例第17條第3項規定有違反憲法平等原則之虞，而對本案裁
    判結果有直接影響，爰聲請停止訴訟。
二、按刑事案件應停止審判之情形，以刑事訴訟法第294條至297
    條及第333條之情形為限。次按各法院就其審理之案件，對
    裁判上所應適用之法律位階法規範，依其合理確信，認有牴
    觸憲法，且於該案件之裁判結果有直接影響者，得聲請憲法
    法庭為宣告違憲之判決，憲法訴訟法第55條定有明文。是法
    官於審理案件時，對於應適用之法律，依其合理之確信，認
    為有牴觸憲法之疑義者，自應許其先行聲請解釋憲法，以求
    解決；遇有前述情形，各級法院得以之為先決問題裁定停止
    訴訟程序（司法院大法官釋字第371號、第572號解釋意旨參
    照）。惟停止審判係屬於訴訟程序之範圍，是否有上述之事
    由，由法院斟酌實際情事，決定依法停止審判或續行審判程
    序，此屬法院之職權，當事人並無聲請權，僅能促請法院為
    職權之發動。
三、經查：
　㈠憲法第7條保障之平等權，並不當然禁止任何差別待遇，立法
    與相關機關基於憲法之價值體系及立法目的，自得斟酌規範
    事物性質之差異而為合理差別待遇。至於法規範是否符合平
    等原則之要求，應視該法規範所以為差別待遇之目的是否合
    憲，以及所採取之分類與規範目的之達成間，是否存有一定
    程度之關聯性而定。
　㈡毒品危害防制條例第17條第3項規定「被告因供自己施用而犯
    第4條之運輸毒品罪，且情節輕微者，得減輕其刑」，並未
    包括因供自己施用而犯同條之製造毒品罪之情形，固生差別
    待遇。惟就何種犯罪及何種情狀得否減輕其刑，為刑事政策
    之選擇，原則上屬立法形成自由之範疇。上開減刑規定係以
    「供自己施用」，且「情節輕微」作為「運輸」毒品罪裁量
    減輕其刑之要件，其立法理由並已明示對運輸毒品之行為均
    一律依據同條例第4條加以處罰，對於行為人係自行施用之
    意圖而運輸毒品之行為，並無不同規範，然此種基於自行施
    用之目的而運輸毒品之行為，且情節輕微者，雖有問責之必
    要性，惟如一律依同條例第4條論以運輸毒品之重罪，實屬
    法重情輕，且亦無足與真正「長期」、「大量」運輸毒品之
    犯行區別，是針對自行施用而運輸毒品之犯行，增訂同條例
    第17條第3項，以達罪刑均衡之目的，是立法者上開減刑規
    定已明確擇定同條例第4條中關於「運輸」毒品之犯罪態樣
    ，而未及於同條「製造」之犯罪態樣。
　㈢運輸毒品罪，所稱之「運輸」係指轉運輸送毒品，不以國外
    輸入國內或國內輸出國外者為限，其在國內運送者，亦屬之
    ；而製造毒品罪，所稱之「製造」係指就原料、元素予以加
    工，使成具有特定功效之成品者而言，除將非屬毒品之原料
    加以化合而成毒品外，尚包括將原含有毒品物質之物，予以
    加工改製成適合施用之毒品情形在內。故運輸毒品與製造毒
    品罪雖均同屬於同條例第4條所規範之犯罪態樣，惟兩者構
    成要件全然不同，並無可相類比之處。況運輸毒品罪所運輸
    之毒品本即存在，並非行為人刻意製造，而製造毒品罪之毒
    品則是行為人無中生有、透過加工而成，就杜絕毒品來源、
    減少需求之刑事政策而言，製造毒品罪之犯罪情節當重於運
    輸毒品罪。故立法者基於上開因素考量，不特別將因供己施
    用而製造毒品罪，納入上開減刑規定之列，其差別待遇尚無
    顯不合理之處，並不違反平等原則。是被告所稱毒品危害防
    制條例第17條第3項規定違反憲法第7條之平等原則，自難採
    認。
　㈣又栽種大麻之行為原一律依毒品危害防制條例第12條第2項規
    定加以處罰，惟其具體情形可包含栽種數量極少至大規模種
    植者，涵蓋範圍極廣，對違法情節輕微之個案，例如栽種數
    量極少且僅供己施用，尚嫌情輕法重，致罪責與處罰不相當
    ，有過苛處罰之虞，且亦無足與為牟利而大量栽種大麻之犯
    行有所區別，是立法者於111年4月19日參照司法院釋字第79
    0號解釋意旨，於同條增訂第3項，並經總統於同年5月4日公
    布，就因供自己施用而犯栽種大麻罪，且情節輕微者，另定
    法定刑，以符合憲法罪刑相當原則，而與憲法第23條比例原
    則無違，然立法者未就「意圖供自己施用而製造大麻者，且
    情節輕微者」另加以規範，顯見立法者僅對於單純栽種大麻
    （尚未風乾達可施用程度）之前階段毒品犯罪類型給予特殊
    寬典，而與製造第二級毒品大麻之後階段行為有意區隔，是
    自難憑毒品危害防制條例第12條增訂第3項而認未將因供己
    施用而製造大麻罪，納入毒品危害防制條例第17條第3項減
    刑規定之列，有違平等原則。
四、綜上所述，被告聲請停止本案案件之審判，除程序上未享有
    此一權限外，又本案所適用之法律，經核無被告所指之牴觸
    憲法疑義，自無裁定停止審判而聲請司法院大法官解釋憲法
    之必要，是被告所請自難准許，應予駁回。
五、依刑事訴訟法第220條，裁定如主文。 
中　　華　　民　　國　　111 　年　　8 　　月　　8 　　日
            刑事第九庭 審判長   法  官  陳品潔
                                   
　　　　　　　　　　　　　　　  法  官  王鐵雄

                                法  官  謝承益
以上正本證明與原本無異。
如不服本裁定，應於裁定送達後5 日內向本院提出抗告狀。
　　　　　　　　　　　　　　　  書記官　莊佳蓁          
中　　華　　民　　國　　111 　年　　8 　　月　　10　　日